臺灣高雄地方法院民事裁定　　　　　　　 95年度破字第181號
聲　請　人　甲○○
上列聲請人聲請宣告破產事件，本院裁定如下：
    主      文
聲請駁回。
聲請程序費用由聲請人負擔。
    理      由
一、聲請意旨略以：聲請人向大眾商業銀行、台新國際商業銀行
    、台北富邦商業銀行、國泰世華商業銀行、陽信商業銀行、
    荷蘭商荷蘭銀行、聯邦商業銀行、玉山商業銀行、友邦國際
    信用卡股份有限公司（下稱友邦信用卡公司）、永豐信用卡
    股份有限公司（下稱永豐信用卡公司，原名安信信用卡股份
    有限公司）申辦信用卡及現金卡，並向高雄市第二信用合作
    社、聯邦商業銀行、遠東國際商業銀行、萬泰商業銀行申辦
    信用貸款，以致積欠本金、利息、違約金共計新臺幣（下同
    ）2 百多萬元。聲請人目前剩餘土地1 筆、房屋1 棟，而聲
    請人已無工作收入，顯然無法清償債務，爰聲請准予裁定破
    產等語。
二、按「破產，對於債務人不能清償債務者宣告之」，破產法第
    57條定有明文。又「破產管理人之報酬為財團費用」、「破
    產人及其家屬之必要生活費，視為財團費用」、「財團費用
    及財團債務，應先於破產債權，隨時由破產人依破產法之規
    定清償之」、「破產宣告後，如破產財團之財產不敷清償財
    團費用及財團債務時，法院因破產管理人之聲請，應以裁定
    宣告破產終止」，亦為同法第95條第1 項第3 款、第2 項、
    第97條、第148 條所明定。故破產法第57條雖規定債務人不
    能清償債務時得宣告破產，然依同法第148 條規定之意旨，
    若債務人之財產雖可勉強組成破產財團，但如預見縱進行破
    產程序，該破產財團之財產顯仍不足清償破產財團費用及財
    團債務時，即應認無宣告破產之實益，而無待宣告破產後再
    另為宣告破產終止之必要，以避免無益程序之進行。再者，
    宣告破產後，係在法院之監督下，強制將債務人之財產為變
    價，用以分配清償債權，而就未能受清償部分之債權，則發
    生請求權視為消滅之效果（破產法第149 條參照）。故破產
    宣告之效力，就現行規定而言，係使債務人在破產宣告前所
    發生之債權全部實質歸於消滅，對債權人而言，影響自屬甚
    大，則在此制度之運作下，如何調整債務人重生機能及債權
    人權益保障間之平衡，以避免債務人利用破產制度而免除債
    務所引發之道德危險，並維護經濟秩序之穩定及交易安全之
    信賴，即應詳實審酌是否符合破產之要件。
三、經查：
  (一)聲請人積欠如附表所示之債權人共計2,400,243 元一節，除
    為聲請人所不爭（本院卷第146 至148 頁），並有附表所示
    之銀行及公司陳報函文資料附卷可稽（本院卷第81頁、第82
    至87頁、第93至95頁、第96頁、第100 頁、第106 頁、第10
    7 頁、第111 頁、第112 頁、第120 頁、第126 頁、第127
    至129 頁、第113 頁），堪予認定。
  (二)聲請人之資產計有(1)高雄市○鎮區○○段975 地號土地1 筆
    （面積724 平方公尺、權利範圍240/10000 ，下稱系爭土地
    ）、(2)門牌號碼高雄市○鎮區○○路31號5 樓之區分建物1
    棟（下稱系爭建物）、(3)車號3ZR-8626號之自用小客車1輛
    （下稱系爭車輛）、(4)中興紡織廠股份有限公司股票（下稱
    系爭股票）等情，有聲請人之稅務電子閘門財產所得調件明
    細表、土地登記謄本、建物登記謄本各1 份在卷可參（見本
    院卷第35至40頁、第57至60頁）。因系爭土地之公告現值為
    27,938元，此觀前述土地登記謄本即明（見本院卷第57頁）
    ，以此計算之土地價值為485,451 元（計算式＝27,938元×
    724 ×240/10000 ，元以下四捨五入）；而系爭建物之現值
    為292,900 元，則有高雄市稅捐稽徵處前鎮分處95年12月19
    日函1 份附卷可憑（見本院卷第80頁）；另系爭股票現值為
    14,820元，亦有稅務電子閘門財產所得調件明細表1 份在卷
    可佐（見本院卷第36頁）；至於系爭車輛，聲請人主張其價
    值為20,000元（見本院卷第149 頁）。又聲請人目前並無工
    作，並無任何工作收入，亦為聲請人所自承（見本院卷第15
    0 頁），復有財政部高雄市國稅局、勞工保險局96年3 月21
    日函各1 份附卷可佐（見本院卷第142 至144 頁），故聲請
    人目前之總資產為813,171 元（計算式＝485,451 元＋292,
    900 元＋14,820元＋20,000元），已不足清償其負債。
  (三)另聲請人業已將系爭土地與建物設定最高限額144 萬元之抵
    押權與聯邦商業銀行，目前實際積欠之擔保債務為1,042,44
    3 元，有高雄市政府地政處前鎮地政事務所95年12月18日函
    檢附土地、建物登記謄本及聯邦銀行96年1 月8 日民事陳報
    狀各1 份在卷可按（見本院卷第56至60頁、第113 至114 頁
    ），因聯邦商業銀行依破產法第108 條之規定，就系爭土地
    與建物擁有別除權，而系爭土地與建物之現值各為485,451
    元及292,900 元，合計778,351 元，顯低於抵押權擔保之債
    務金額1,042,443 元，故系爭土地與建物均不得列入破產財
    團。
  (四)又依94年度家庭收支統計，高雄市平均每戶人數為3.33人，
    每年消費支出713,119 元，依此計算每人每年平均消費支出
    為214,150 元（計算式＝713,119 元÷3.33人，元以下四捨
    五入），再以破產執行程序需召開債權人會議、分配破產財
    團，預估至少1 年之期間，則聲請人扣除系爭土地與建物後
    之剩餘資產即系爭股票與車輛，價值僅34,820元（計算式＝
    股票14,820元＋車輛2 萬元），尚不足以支付其1 年之必要
    生活費214,150 元，遑論支付破產管理人至少5 萬元之報酬
    ，是聲請人現有資產，並不足支應破產財團之費用，揆諸前
    揭說明，即無宣告破產之實益。準此，聲請人本件聲請，為
    無理由，自應以裁定駁回其聲請。
四、據上論結，本件聲請為無理由，依破產法第5 條、民事訴訟
    法第95條、第78條，裁定如主文。
中　　華　　民　　國　　96　　年　　3 　　月　　30　　日
                  民事第六庭  法　官　高增泓
上為正本係照原本作成。
如對本裁定抗告須於裁定送達後10日內向本院提出抗告狀。
中　　華　　民　　國　　96　　年　　3 　　月　　30　　日
                              書記官　王敏東
附表：債權人清冊
┌──┬────────────┬────────┬─────────┐
│編號│債權人                  │債權性質        │  備        註    │
│    │                        │金額（新臺幣）  │                  │
├──┼────────────┼────────┼─────────┤
│一  │台北富邦商業銀行        │信用卡與預借現金│見本院卷第81頁    │
│    │                        │201,381元       │                  │
├──┼────────────┼────────┼─────────┤
│二  │國泰世華商業銀行        │信用卡          │見本院卷第82至87頁│
│    │                        │105,757元       │                  │
├──┼────────────┼────────┼─────────┤
│三  │大眾商業銀行            │98,667元        │見本院卷第93至95頁│
├──┼────────────┼────────┼─────────┤
│四  │永豐信用卡股份有限公司（│66,703元        │見本院卷第96頁、第│
│    │原為安信信用卡公司）    │                │100頁             │
├──┼────────────┼────────┼─────────┤
│五  │台新國際商業銀行        │現金卡與信用卡  │見本院卷第147 頁、│
│    │                        │250,000元       │第103 至106 頁、  │
├──┼────────────┼────────┼─────────┤
│六  │玉山商業銀行            │信用卡          │見本院卷第107 頁  │
│    │                        │96,597元        │                  │
├──┼────────────┼────────┼─────────┤
│七  │有限責任高雄第二信用合作│信用貸款        │見本院卷第111頁   │
│    │社                      │27,767元        │                  │
├──┼────────────┼────────┼─────────┤
│八  │友邦國際信用卡股份有限公│信用卡          │見本院卷第112頁   │
│    │司                      │190,920元       │                  │
├──┼────────────┼────────┼─────────┤
│九  │荷蘭商荷蘭銀行          │信用卡          │見本院卷第120頁   │
│    │                        │103,990元       │                  │
├──┼────────────┼────────┼─────────┤
│十  │萬泰商業銀行            │信用卡          │見本院卷第126頁   │
│    │                        │30,603元        │                  │
├──┼────────────┼────────┼─────────┤
│十一│陽信商業銀行            │信用卡          │見本院卷第127 至  │
│    │                        │185,415元       │129 頁            │
├──┼────────────┼────────┼─────────┤
│十二│聯邦商業銀行            │信用卡          │見本願卷第113頁   │
│    │                        │4,019元         │                  │
├──┼────────────┼────────┼─────────┤
│十三│聯邦商業銀行            │貸款            │見本院卷第113頁   │
│    │                        │1,038,424元     │                  │
├──┴────────────┼────────┼─────────┤
│合               計           │2,400,243元     │                  │
└───────────────┴────────┴─────────┘
